【裁判字號】    98,訴,809
【裁判日期】    980625
【裁判案由】    強盜
【裁判全文】
臺灣臺北地方法院刑事判決               98年度訴字第385號
                                       98年度訴字第809號
公  訴  人  臺灣臺北地方法院檢察署檢察官
被      告  曹明海
                    （
            乙○○
上二人共同
指定辯護人  甲○公設辯護人  陳智暉
上列被告因強盜案件，經檢察官提起公訴（98年度偵字第4116號
）、追加起訴（98年度偵字第8191號）及移送併辦（98年度偵字
第8191號），甲○合併審理，判決如下：
    主      文
曹明海意圖為自己不法之所有，結夥三人以上，以強暴至使不能
抗拒，而取他人之物，處有期徒刑柒年拾月。
乙○○意圖為自己不法之所有，結夥三人以上，以強暴至使不能
抗拒，而取他人之物，處有期徒刑柒年陸月。
    事      實
一、曹明海前曾任職於臺北縣新店市○○路3號之「OK便利商店
    」，熟悉該便利商店之環境與財物放置場所，其認為任職期
    間遭該店店長薛荷君扣薪，復有超時工作情形，因而心生不
    滿，於離職後極思報復，遂於民國97年11月間，向友人林家
    豪（經甲○通緝中，嗣緝獲後再行審結）提議前往該便利商
    店強盜財物，林家豪則找來友人乙○○共同參與犯案。曹明
    海、林家豪於97年11月6日至9日間，即先多次前往上開便利
    商店附近勘查環境，及觀察店內員工交接班情形，以便選擇
    適合之犯案時間及方式。嗣於97年11月10日凌晨2時30分許
    ，曹明海、林家豪與乙○○三人共同基於意圖為自己不法所
    有之犯意聯絡，均頭戴安全帽及戴上口罩，於前揭便利商店
    門口集合後，先由曹明海及林家豪進入店內佯裝購物，並故
    意將貨架上之高梁酒1瓶弄倒打破在地，俟引起當班店員丙
    ○○之注意而上前收拾查看時，乙○○亦隨即進入店內，三
    人仗恃人數優勢，共同將丙○○強行推入倉庫內，並以預先
    備妥之膠帶貼住丙○○之眼睛、嘴巴，復以膠帶纏繞綑綁丙
    ○○之雙手，將丙○○限制行動於倉庫內；丙○○於深夜時
    分獨自一人值班，突見曹明海等三名蒙面裝扮之歹徒出現，
    對方人數眾多，復遭曹明海等人以推入倉庫、膠帶蒙眼綑綁
    等強暴手段對待，因而心生畏怖，至使不能抗拒，只得任由
    曹明海、林家豪、乙○○等人在店內搜刮財物。曹明海於任
    職該便利商店時得知保險箱鑰匙放置在收銀機下方抽屜內，
    遂持該鑰匙，並輸入任職期間得知之保險箱密碼，順利開啟
    保險箱搜刮現金共新臺幣（下同）336,416元，得手後再由
    林家豪與乙○○將店內監視器錄影帶取走，以避免追查，旋
    共同搭乘計程車逃逸，並將所得贓款朋分花用殆盡。嗣經警
    方調閱該便利商店內另支監視器之錄影畫面，並調閱曹明海
    、林家豪所使用之行動電話通聯紀錄，因而循線查獲上情。
二、案經臺北縣政府警察局新店分局報請臺灣臺北地方法院檢察
    署檢察官就曹明海、林家豪部分提起公訴，並就乙○○部分
    追加起訴。
    理      由
壹、證據能力方面：
    按被告以外之人於審判外之言詞或書面陳述，除法律有規定
    者外，不得作為證據，刑事訴訟法第159條第1項固定有明文
    。惟被告以外之人於審判外之陳述，雖不符同法第159條之1
    至之4所定有證據能力之情形之規定，惟經當事人於審判程
    序同意作為證據，法院審酌該言詞陳述或書面陳述作成時之
    情況，認為適當者，亦得為證據。又當事人、代理人或辯護
    人於法院調查證據時，知有刑事訴訟法第159條第1項不得為
    證據之情形，而未於言詞辯論終結前聲明異議者，視為有前
    項之同意，同法第159條之5亦定有明文。本件證人沈帛勳、
    薛荷君、曹國光、游生忠、張筑婷、陳思婷等人於警詢時所
    為陳述之供述陳述，及本判決以下所引用之非供述證據，被
    告二人及其辯護人均不爭執其證據能力，亦未表示異議，甲
    ○斟酌上開證人先前於警詢時之陳述作成時之情況，認並無
    非出於自由意志或非任意性之情形，以該證言作為本件證據
    ，應屬適當，其餘證據亦均無違法取證之情形，故上開供述
    及非供述證據於本件均應具有證據能力。至於證人丙○○則
    經甲○傳喚到庭，依法命其具結後進行詰問，並予被告反對
    詰問之機會，故證人丙○○之證述具有證據能力，亦屬無疑
    。
貳、實體方面：
一、訊據被告曹明海、乙○○對於上開事實均坦承不諱（見甲○
    98年6月11日審判筆錄），核與證人丙○○於甲○證稱：97
    年11月10日凌晨我在店裡貨架那裡整理商品時，有三個人進
    入店內，三人都戴安全帽及口罩，沒有露出臉，其中二個人
    先進來，其中一人把貨架上的酒弄到地上打破了，我就跟他
    們說東西放著就好，我等一下會弄，於是就走到倉庫門那裡
    準備要拿清掃器具，這時第三個人就進來店裡，他們三個人
    一起走到倉庫門那裡，我正好面對他們，他們就把我推到倉
    庫裡去，用膠帶貼住我的眼睛、嘴巴，並且把我的雙手用膠
    帶綑綁起來，過程中他們都沒有說話，後來我聽到店內的電
    動門打開有人離開的聲音，才自行掙脫，走出倉庫到櫃台那
    裡打電話報警，店內保險箱上、下櫃都被打開，裡面的現金
    都被拿走，店內監視錄影帶也有一捲被取走等語相符（見甲
    ○98年5月21日審判筆錄），並經證人沈帛勳、薛荷君、曹
    國光、游生忠、張筑婷、陳思婷等人證述明確（見98年度偵
    字第4116號卷第17至26頁、第28至31頁），復有監視器錄影
    畫面照片及錄影光碟、被告曹明海申辦之0000000000號行動
    電話申請書、被告曹明海持用之0000000000號行動電話通聯
    紀錄、被告林家豪持用之0000000000號行動電話通聯紀錄在
    卷可稽（見同上偵卷第32頁、第41至52頁、第57至149頁）
    ，足徵被告曹明海、乙○○二人前開自白與事實相符。而被
    告曹明海、林家豪及乙○○三人於深夜時分，均頭戴安全帽
    並戴上口罩，挾人多勢眾之優勢，將被害人丙○○推入倉庫
    內，並以膠帶黏貼眼、口及綑綁雙手，以該強暴之方式限制
    其行動；而丙○○於深夜時分獨自一人值班，突見曹明海等
    三名蒙面裝扮之歹徒出現，對方人數眾多，復遭推入倉庫、
    膠帶蒙眼綑綁等強暴手段對待，該手段實已至使丙○○心生
    畏懼而達於不能抗拒之程度，此依丙○○證稱：「（問：遭
    以膠帶蒙住嘴巴及眼睛，並綑綁雙手時，有無抗拒之可能？
    ）沒有，因為他們三個人一起，而且人數眾多，我沒有對他
    們說什麼話，當時心裡很害怕」等語（見甲○98年5月2日審
    判筆錄），實堪認定丙○○係因被告等人以強暴之手段至使
    不能抗拒，而遭強取店內之財物。本件事證明確，被告犯行
    堪以認定，應依法論科。
二、核被告曹明海、乙○○所為，均係犯刑法第330條第1項之結
    夥三人以上加重強盜既遂罪。被告曹明海、乙○○二人與林
    家豪就上開加重強盜犯行間，有犯意聯絡及行為分擔，均為
    共同正犯。爰審酌被告曹明海、乙○○二人前未曾受刑之宣
    告，有臺灣高等法院被告前案紀錄表在卷可稽，被告曹明海
    先前任職於便利商店期間，不滿店長之對待，竟於離職後謀
    議夥同被告林家豪、乙○○共同強盜超商財物，以為報復之
    犯罪動機、目的、手段，被告乙○○未深思熟慮，即允應朋
    友林家豪之邀而共同參與犯案，渠等年輕力壯，不思正途，
    於夜間以結夥三人之方式，將被害人丙○○推入倉庫綑綁後
    搜刮財物，所為破壞社會治安，得手金額達33萬餘元，惟被
    告等人並未對被害人施以傷害其身體之暴力行為，手段尚非
    兇殘，暨被告二人犯後均已坦承犯行、表示悔意等一切情狀
    ，分別量處如主文所示之刑。被告等犯案時所穿戴之安全帽
    、口罩、衣物均未扣案，復無證據證明現仍存在，為免執行
    之困難，爰不予宣告沒收。
三、臺灣臺北地方法院檢察署檢察官98年度偵字第8191號移送併
    案審理之犯罪事實，與本件起訴事實係屬同一，甲○自得併
    予審理裁判，爰予敘明。
據上論斷，應依刑事訴訟法第299條第1項前段，刑法第28條、第
330條第1項，判決如主文。
本案經檢察官葉惠燕到庭執行職務。
中    華    民    國    98    年    6     月    25    日
                  刑事第十一庭  審判長法  官  劉方慈
                                      法  官  黃紹紘
                                      法  官  林庚棟
以上正本證明與原本無異。
如不服本判決，應於判決送達後10日內，向甲○提出上訴狀；上
訴書狀應敘述具體理由，未敘述上訴理由者，應於上訴期間屆滿
後20日內補提上訴理由書於甲○。
                                      書記官  殷玉芬
中    華    民    國    98    年    6     月    29    日
附錄本案論罪科刑法條全文
中華民國刑法第330條：
犯強盜罪而有第321條第1項各款情形之一者，處7年以上有期徒
刑。
前項之未遂犯罰之。
中華民國刑法第321條：
犯竊盜罪而有左列情形之一者，處6月以上、5年以下有期徒刑：
一、於夜間侵入住宅或有人居住之建築物、船艦或隱匿其內而犯
    之者。
二、毀越門扇、牆垣或其他安全設備而犯之者。
三、攜帶兇器而犯之者。
四、結夥三人以上而犯之者。
五、乘火災、水災或其他災害之際而犯之者。
六、在車站或埠頭而犯之者。
前項之未遂犯罰之。


司法院資訊處製作；財團法人民間司法改革基金會備份。
